臺灣高雄地方法院刑事判決　　　　　　　93年度訴字第3198號
公　訴　人　臺灣高雄地方法院檢察署檢察官
被　　　告　甲○○
指定辯護人　陳俊卿律師
上列被告因毒品危害防制條例案件，經檢察官提起公訴（93年度
核退偵字第586 號），本院判決如下：
    主  文
本件免訴。
    理  由
一、公訴意旨略以：被告甲○○於民國93年8 月13日，經警持搜
    索票至其位於高雄市○○區○○街18巷43號5 樓之2 住處實
    施搜索，當場扣得第二級毒品甲基安非他命63公克等情，因
    認被告涉犯販賣第二級毒品甲基安非他命（起訴書誤載為安
    非他命）罪嫌【起訴書原記載被告涉犯意圖販賣而持有第二
    級毒品甲基安非他命罪嫌，嗣經公訴人當庭變更起訴法條為
    販賣第二級毒品甲基安非他命罪嫌（詳本院卷第234 頁第11
    行以下）】。
二、按犯罪事實應依證據認定之，無證據不得認定犯罪事實，刑
    事訴訟法第154 條第2 項定有明文。另刑事訴訟法第161 條
    已於91年2 月8 日修正公布，其第1 項規定：檢察官就被告
    犯罪事實，應負舉證責任，並指出證明之方法。因此，檢察
    官對於起訴之犯罪事實，應負提出證據及說服之實質舉證責
    任。倘其所提出之證據，不足為被告有罪之積極證明，或其
    指出證明之方法，無從說服法院以形成被告有罪之心證，基
    於無罪推定之原則，自應為被告有利之認定（最高法院92
    年度臺上字第128 號判例意旨參照）。再者，販賣毒品之所
    謂販賣行為，係行為人基於營利之目的，而販入或賣出毒品
    而言。販賣毒品者，其主觀上須有營利之意圖，且客觀上有
    販賣之行為，即足構成，至於實際上是否已經獲利，則非所
    問，故營利意圖為販賣毒品之必要構成要件，檢察官就此應
    負提出證據及說服之實質舉證責任。
三、公訴人認被告涉犯販賣第二級毒品罪嫌，無非係以證人丁○○、李德川、丙○○於警詢、偵查中之證述，及依高雄市立
    凱旋醫院濫用藥物檢驗報告、高雄醫學大學附設中和紀念醫
    院檢驗報告所示，證人丁○○確有施用第二級毒品甲基安非
    他命犯行，且扣案毒品確屬第二級毒品甲基安非他命等證據
    ，資為論罪依據。訊據被告堅決否認有何販賣第二級毒品甲
    基安非他命犯行，辯稱：伊於93年7 月底、8 月初，以新臺
    幣（下同）4 萬7 千元之價格，計向「財仔」購入第二級毒
    品甲基安非他命約70公克至72公克，購買毒品之目的係供己
    施用，當時因「財仔」表示缺錢花用，且販賣之價格低於市
    價，故先購買2 兩，幾天後再籌錢購買其餘第二級毒品甲基
    安非他命，伊平均每日施用第二級毒品甲基安非他命約1 公
    克等語。經查：
  (一)證人丁○○93年8月13日警詢筆錄部分：
  按刑事訴訟之目的固重在發見實體真實，其手段則應合法正
    當，以保障人權。依刑事訴訟法第229 條至第231 條之規定
    ，司法警察（官）固有調查犯罪嫌疑人犯罪情形及蒐集證據
    之職權，而得詢問犯罪嫌疑人，惟依同法第100 條之2 準用
    同法第100 條之1 第1 項之規定，司法警察（官）詢問犯罪
    嫌疑人，除有急迫情況且經記明筆錄者外，應全程連續錄音
    ；必要時，並應全程連續錄影。考其立法目的，在於建立詢
    問筆錄之公信力，並擔保詢問程序之合法正當；亦即在於擔
    保犯罪嫌疑人對於詢問之陳述係出於自由意思及筆錄所載內
    容與其陳述相符。故司法警察（官）詢問犯罪嫌疑人如違背
    上開規定，其所取得之供述筆錄，究竟有無證據能力，原應
    審酌司法警察（官）違背該法定程序之主觀意圖、客觀情節
    、侵害犯罪嫌疑人權益之輕重、對犯罪嫌疑人在訴訟上防禦
    不利益之程度，以及該犯罪所生之危害，暨禁止使用該證據
    對於抑制違法蒐證之效果，及司法警察（官）如依法定程序
    有無發現該證據之必然性等情形，本於人權保障與社會安全
    之均衡維護精神，依比例原則，具體認定之。
  證人丁○○固於警詢中坦承：所施用之安非他命（應為甲基
    安非他命）係向被告（綽號阿萬仔）購買，於（93年）5 月
    中旬，在高雄市○○區○○路上（快樂龍遊藝場），向被告
    購買安非他命（應為甲基安非他命）2000元等語（詳警卷第
    9 頁正面第7 行以下、倒數第2 行以下）。而證人即高雄市
    政府警察局三民第一分局員警乙○○亦於本院審理時證稱：
    製作筆錄時有連續錄音，但訊問過程中，因丁○○有上廁所
    、拒答或答非所問之情事，為防止錄音帶空轉，故曾中斷錄
    音等語（詳本院卷第160 頁第11行至第14行、第161 頁倒數
    第14行以下、第162 頁第1 行至第14行）。惟經本院當庭播
    放警詢錄音光碟（原係錄音帶，嗣經轉錄成錄音光碟），勘
    驗結果為：「依調查筆錄所載詢問時間係自93年8 月13日20
    時起至同日21時30分，前後應該為1 小時30分，但是勘驗錄
    音光碟之後，訊問時間約10分鐘左右，而警員乙○○雖按筆
    錄內容詢問丁○○，而丁○○亦按筆錄內容作答，但乙○○
    訊問過程是連續訊問，每個問題中間並無間隔，亦無打字聲
    音，在錄音的過程中，警員乙○○未對丁○○為強暴脅迫行
    為」等情，有本院94年6 月20日準備程序筆錄可參（詳本院
    卷第217 頁以下）。因錄音帶光碟顯示之錄音時間僅10餘分
    鐘，而丁○○筆錄內容多達6 頁，光詢問問題後再輸入文字
    ，已非10分鐘即可完成，且如係一面製作筆錄，一面詢問問
    題，在製作筆錄之過程中，應有打字之聲音，且因打字之故
    ，詢問人詢問問題後，應先行打字，再接著詢問下一個問題
    ，各問題間應有相當之間隔（該間隔即輸入文字所需之時間
    ），然觀之勘驗結果，警員製作筆錄過程中並無打字之聲音
    ，且每詢問一個問題，於丁○○回答後，即直接詢問下一個
    問題，時間緊接，並無間隔。足見本件係由警員先製作筆錄
    ，再由丁○○照唸筆錄內容甚明。
  職此，丁○○警詢中之供述雖與錄音光碟內容一致，且有錄
    音存證，聽不出有強暴、脅迫之情形，但因證人丁○○當時
    係以被告身分接受詢問，此觀之乙○○警員於詢問問題之前
    ，曾依刑事訴訟法第95條規定，為權利告知，即可知之，是
    依同法第100 條之2 準用第100 條之1 規定，警員製作丁○○筆錄時，自應連續錄音。又所謂連續錄音應係「全程連續
    錄音」，並非「片面連續錄音」，尤非「照唸筆錄之連續錄
    音」，因前開警詢筆錄錄音，已省略丁○○照唸警詢筆錄前
    之製作筆錄過程，係屬「片面連續錄音」、「照唸筆錄之連
    續錄音」，而非「全程連續錄音」，基於警員製作筆錄時，
    並未於警詢筆錄記載有何急迫情形致無法「全程連續錄音」
    等文字，且公訴人亦未舉證證明前開急迫之情形，是本院認
    該警詢筆錄製作過程，已違反刑事訴訟法第100 條之2 、第
    100 條之1 第1 項之規定。爰審酌刑事訴訟法第100 條之2
    、第10 0條之1 第1 項規定自86年、87年增訂、修正以來，
    迄警員製作筆錄時已有6 、7 年之久，在此段時間內，關於
    製作筆錄「全程連續錄音」之宣導，從未間斷，最高法院亦
    就此多所著墨，目的無非係為擔保自白之任意性，兼有維護
    犯罪嫌疑人之權益，並促使訊問程序之公開化，因警員如於
    製作筆錄過程中，對犯罪嫌疑人施以強暴、脅迫等非法方法
    ，強迫其自白，在警員身為利害關係人，且涉及違反法律、
    有被追訴犯罪之情況下，實難要求涉案警員於偵、審程序中
    ，自承以非法方法取供，並為犯罪嫌疑人有利之證詞，故要
    求「全程連續錄音」，使警員有所顧忌，不至於非法取供。
    而本件詢問筆錄人既為偵查員，就上開情事自難諉為不知，
    竟仍不依法實施「全程連續錄音」，不僅使本院無法透過「
    全程連續錄音」瞭解詢問過程全貌，且丁○○如確遭非法取
    供，在無法奢求警員對其為有利之證述下，無法藉由錄音帶
    還原全貌，影響其訴訟上之防禦權甚大，妨害其權益亦鉅，
    為使執法警員知所警惕，於偵查過程中勿過份依賴自白，本
    院權衡上開情事，認丁○○93年8 月13日警詢筆錄，應無證
    據能力。另丁○○於本案雖屬證人身分，惟其以被告身分製
    作之警詢筆錄，業經本院認定無證據能力，已如前述，自無
    法以該無證據能力筆錄，作為認定被告犯罪之依據。
  (二)證人丙○○警詢筆錄；證人李德川警、偵訊筆錄；及證人丁○○於偵查中、本院審理時之陳述部分：
    證人丙○○於警詢中證稱：伊與被告係普通朋友，認識1 個
    多月，查獲當時係開車送被告返回高雄市○○區○○街18巷
    43號5 樓之2 住處，欲向被告借廁所使用，不知被告從事何
    業，亦不知被告是否販賣毒品，之前係綽號「阿猴」之人，
    提供安非他命（應為甲基安非他命）供其施用等語（詳警卷
    第6 頁正面第1 行至第5 行、第6 頁背面第5 行以下）。另
    證人李德川亦於警詢及偵查中證陳：扣案毒品並非伊寄放在
    被告住處等語（詳偵卷(一)第2 頁背面第7 行以下、第37頁倒
    數第4 行以下）。而證人丁○○則於偵查中證陳：經由友人
    「草吉仔」介紹而認識被告，搜索前1 天，被告要伊幫忙找
    一位朋友，搜索時，伊就是要向被告告知此事，當時剛到被
    告住處樓下，被告即被警察帶下樓，因其認識被告，且有前
    科，就被警察一起帶走，伊未向被告購買毒品，亦未見到被
    告施用毒品等語（詳偵查卷(一)第38頁）；於本院審理中證述
    ：93年8 月13日至被告高雄市○○區○○街18巷43號5 樓之
    2 住處，係因被告要其找「草吉」，伊有找到，故前往被告
    住處告知此事，伊所施用之甲基安非他命，係向「阿明」、
    大社「吉仔」購買等語（詳本院卷第154 頁第9 行至第14行
    、第156 頁第11行至第14行）【本件卷內證據資料，除證人
    丁○○警詢筆錄外，被告及其辯護人均不爭執證據能力（詳
    本院卷第44頁、第217 頁）】。準此而論，因證人丙○○、
    丁○○均未指證向被告購買毒品，渠於搜索時前往被告住處
    ，或係借用廁所，或係告知已尋得「草吉」，尚難因此即認
    被告有販賣毒品之犯行。至證人李德川之證詞，雖可證明被
    告持有扣案毒品，且可證明被告警詢中辯稱：扣案毒品係李
    德川所寄放等語，不可採信，惟被告持有扣案毒品、被告辯
    陳不可採信，並無法推認被告即有販賣毒品犯行，此時仍應
    參酌其他積極證據以資審認。再者，證人乙○○雖於本院證
    陳：查獲當天在被告住處樓下時，伊曾詢問證人丁○○是否
    向被告購買毒品，證人丁○○說有等語（詳本院卷第159 頁
    第12行以下），惟此部分之事實，業經被告、證人丁○○否
    認在卷，而證人乙○○係查緝被告、證人丁○○之員警，與
    被告、證人丁○○係基於對立關係，在具有利害關係，且查
    無其他積極證據下，尚難因此為被告不利之認定。
  (三)93年8 月13日，警方持本院核發之搜索票，至被告高雄市○○區○○街18巷43號5 樓之2 住處實施搜索，當場扣得第二
    級毒品甲基安非他命2 大包、4 小包（驗前毛重63公克、驗
    毛重62.9公克），而該毒品送驗後，確屬甲基安非他命等情
    ，有搜索票、搜索及扣押筆錄、扣押物品目錄表、扣押物收
    據及高雄醫學大學附設中和紀念醫院93年8 月31日檢驗報告
    附警卷及偵查卷可參（詳警卷第11頁至第14頁、偵查卷(一)第
    11頁）。是此部分之事實，堪以認定。又持有毒品之原因眾
    多，或施用，或販賣，如欲認定被告有販賣毒品之犯行，須
    先證明被告有營利之意圖，而持有毒品數量之多寡，雖可判
    斷持有毒品之數量是否超出被告施用毒品之範圍，而據以認
    定被告是否基於營利意圖而持有毒品，惟此係判斷標準之一
    ，尚無法因持有毒品數量眾多，即認被告有販賣毒品之犯行
    。本院審酌：
  依英國藥學學會所編之“Clarke’s Isolation and Identi
    ─fication of Drugs ”乙書所載，甲基安非他命之致死量
    約為1 公克以上，惟該致死量可因施用者之成癮性、身體狀
    況及生活習性等因素而有所增減，依前開文獻所載之致死量
    ，並不足以判別慣用毒品者每日施用1 公克甲基安非他命可
    否致命，有關此一醫學問題，請另洽詢法務部法醫研究所等
    情，有法務部調查局94年1 月19日調科壹字第09400039540
    號函附本院卷可參（詳本院卷第57頁）。嗣本院就同一問題
    函詢法務部法醫研究所，該所函覆認為：經查閱英國藥學學
    會所編之“Clarke’s Isolation and Identification  of
    Drugs ”乙書所載，甲基安非他命正常口服劑量每日約 2.5
    毫克至25毫克，一般成人之致死量約1000毫克（即10 公 克
    ，1 公克為100 毫克），有文獻報導曾有使用140 毫克即致
    死之案例，惟甲基安非他命每日施用量及致死劑量隨施用者
    之成癮性、身體狀況及生活習性等因素而有所不同，故前揭
    數據僅供參考之用，有法務部法醫研究所94年2 月16日法醫
    毒字第0940000601號函可稽（詳本院卷第61頁）。準此而論
    ，被告於93年8 月13日被查獲後，於同日23時經採集其尿液
    送驗，結果呈嗎啡及甲基安非他命陽性反應，有高雄市立凱
    旋醫院93年8 月30日濫用藥物尿液檢驗報告可參（該尿液報
    告附於本院93年度訴字第2564號全卷內，詳本院卷第62頁以
    下之判決書），顯見被告確有施用甲基安非他命之習性甚明
    。再者，被告於本院先後辯稱：每日施用甲基安非他命1 公
    克、1.8 公克等語（詳本院卷第42頁倒數第7 行、第242 頁
    第1 行至第8 行），因前開函釋認為每日施用甲基安非他命
    之致死量約為1 公克以上、1000毫克（即10公克），而被告
    每日施用甲基安非他命之劑量，均在前開每日致死量之內，
    是被告每日施用甲基安非他命1 公克或1.8 公克，並非全無
    可能，是被告基於自身施用量甚多，在量多容易議價之情形
    下，一次購入扣案毒品，亦非悖於常情。從而，被告辯稱：
    購買毒品之目的係供己施用等語，尚非無據，無法僅因被告
    持有扣案毒品，即推認被告有營利之意圖，進而認為被告有
    販賣第二級毒品甲基安非他命之犯行。
  按一般而言，販賣毒品者為求營利，在量多容易議價之情形
    下，通常係一次購入大量毒品，再分裝販售他人牟利，賺取
    差價，且為免分裝浪費毒品，避免分裝袋之重量計入毒品總
    數量，及賣予他人之數量尚無法確定，通常於販入之際，不
    會要求販毒者先將毒品分裝，而係購入後，再視購買毒品之
    需要，另行分裝，故查獲販毒者，通常亦會查獲分裝夾鏈袋
    （含空夾鏈袋及已裝有毒品之夾鏈袋）、電子磅秤等物。惟
    本件查獲時，除扣得甲基安非他命2 大包、4 小包外，並未
    扣得空分裝夾鏈袋、電子磅秤等物，有前開扣押筆錄、扣押
    物品目錄及相片可參（詳警卷第12頁至第13頁、第19頁），
    已與一般販毒者之情況不同。基於前開扣案甲基安非他命並
    非全分裝為小包裝，被告因自身需要，暫將毒品分成數包，
    便於攜帶，實非悖於常情；並參以本件除查扣之毒品外，客
    觀上，並無證據證明被告確有販賣之行為，且主觀上，因被
    告每日施用毒品數量甚多，檢察官亦未就被告有何營利意圖
    盡舉證責任，無法僅因被告持有扣案毒品，即推認被告持有
    毒品之目的係為販售營利，是公訴人認被告賣第二級毒品甲
    基安非他命之犯行，容有誤會。此外，因已無證據證明被告
    有營利之意圖，故亦無法認定被告有意圖販賣而持有毒品之
    犯行，附此敘明。
四、按案件曾經判決確定者，應為免訴之判決，刑事訴訟法第30
    2 條第1 款定有明文；又此項原則關於實質上一罪或裁判上
    一罪，均有其適用，其一部分犯罪事實曾經判決確定者，其
    效力當然及於全部，故檢察官復將其他部分重行起訴，應諭
    知免訴之判決（最高法院49年台非字第20號判例意旨參照）
    。查被告基於施用第二級毒品甲基安非他命之概括犯意，自
    93年3 月間某日起至93年9 月13日上午9 時止，因在高雄市
    楠梓區○○街18巷43號5 樓之2 住處，連續施用第二級毒品
    甲基安非他命多次，於93年8 月13日18時許，在上址為警查
    獲，並扣得第二級毒品甲基安非他命2 大包、4 小包（驗前
    毛重63公克、驗毛重62.9公克），嗣經檢察官提起公訴，並
    於93年11月25日經本院以93年度訴字第2564號判決判處有期
    徒刑6 月（連同施用第一級毒品海洛因犯行，應執行有期徒
    刑1 年），因未上訴而於93年12月20日確定等情，有該判決
    書及臺灣高等法院被告前案紀錄表可參（詳本院卷第62頁以
    下、第256 頁以下）。爰審酌被告雖被查獲第二級毒品甲基
    安非他命2 大包、4 小包（驗前毛重63公克、驗毛重62.9公
    克），惟並無證據證明被告主觀上有營利之意圖，且查無被
    告客觀上有販賣毒品之行為，尚難認被告有販賣第二級毒品
    甲基安非他命或意圖販賣而持有第二級毒品甲基安非他命罪
    嫌，已如前述，是依卷內現存證據資料，僅可認定被告有持
    有第二級毒品甲基安非他命犯行，又因被告坦承持有第二級
    毒品甲基安非他命之目的係供己施用，是該持有第二級毒品
    甲基安非他命之行為自應為施用第二級毒品甲基安非他命之
    行為所吸收，而被告施用第二級毒品甲基安非他命之犯行既
    經判決確定，故依前開判例意旨，本件自應為免訴判決之諭
    知。
五、移送併案審理意旨（即臺灣高雄地方法院檢察署93年度偵字
    第18645 號）：被告於93年9 月14日16時30分許，在高雄市
    楠梓區○○街18巷23號前，為警查獲持有甲基安非他命1 包
    （約2.2 公克），且於高雄市○○區○○街18巷43號5 樓之
    2 住處起出甲基安非他命7 包（計約51.3公克）、電子磅秤
    及夾鏈袋等物部分，因本案既為免訴判決之諭知，則上開移
    送併案審理部分與本件即無連續犯之裁判上一罪之關係，無
    從併予審理，自應退由檢察官另行偵處，併予敘明。
據上論斷，應依刑事訴訟法第302 條第1 款，判決如主文。
中　　華　　民　　國　　94　　年　　8 　　月　　9 　　日
                  刑事第一庭    審判長法  官 裕斗
                                      法  官 廖純卿
                                      法  官 方百正
以上正本證明與原本無異。
如不服本判決，應於收受送達後10日內向本院提出上訴書狀。
中　　華　　民　　國　　94　　年　　8 　　月　　9 　　日
　　　　　　　　　　　　　　　        書記官 郭素蓉
